臺灣高等法院刑事判決　　　　　　　　99年度上訴字第4276號
上　訴　人
即　被　告　鄭治平
上列上訴人因違反毒品危害防制條例案件，不服臺灣板橋地方法
院99年度訴字第2640號，中華民國99年10月29日第一審判決（起
訴案號：臺灣板橋地方法院檢察署99年度毒偵字第5315號），提
起上訴，本院判決如下：
    主  文
上訴駁回。
    理  由
一、按刑事訴訟法第三百七十七條規定，上訴於第三審法院，非
    以判決違背法令為理由，不得為之。是提起第三審上訴，應
    以原判決違背法令為理由，係屬法定要件。且必須依據卷內
    資料為具體之指摘，並足據以辨認原判決已具備違背法令之
    形式，始屬相當。又刑事訴訟法第三百五十條、第三百六十
    一條、第三百六十二條、第三百六十七條規定，不服地方法
    院之第一審判決而上訴者，須提出上訴書狀，並應明具體
    理由，為上訴必備之程式；其所提出之書狀未述上訴理由
    ，或僅曾以言詞陳述上訴理由者，均應於上述期間屆滿後二
    十日內補提理由書於第一審法院。第一審法院經形式審查，
    認逾期未補提上訴理由者，應定期間先命補正，逾期未補正
    者，為上訴不合法律上之程式，應以裁定駁回。倘已提出上
    訴理由，但所提非屬具體理由者，則由第二審法院以上訴不
    合法律上之程式，判決駁回。再揆諸同法第三百六十一條、
    第三百六十七條規定之文義及立法意旨，僅於上訴書狀未
    述上訴理由而未經第一審法院先命補正之情形，為保障上訴
    人之權益，第二審審判長始應先命補正。倘上訴書狀形式上
    已述不服原判決之意旨，即與未述上訴理由之情形有別
    ，無庸再命補正。第二審法院如認上訴書狀雖有記載理由，
    但非屬具體理由者，應逕認其上訴不合法，以判決駁回之。
    而所謂具體理由，必係依據卷內既有訴訟資料或提出新事證
    ，指摘或表明第一審判決有何採證、認事、用法或量刑等足
    以影響判決本旨之不當或違法，而構成應予撤銷之具體事由
    ，始克當之；倘僅泛言原判決認定事實錯誤、違背法令、量
    刑失之過重、過輕，而未依上揭意旨指出具體事由，或形式
    上雖已指出具體事由，然該事由縱使屬實，亦不足以認為原
    判決有何不當或違法者，皆難謂係具體理由，俾與第二審上
    訴制度旨在請求第二審法院撤銷、變更第一審不當或違法之
    判決，以實現個案救濟之立法目的相契合，並節制濫行上訴
    。
二、本件第一審依憑上訴人即被告鄭治平於第一審之自白，及卷
    附濫用藥物尿液檢驗報告、尿液姓名對照表，暨扣案為警查
    獲之第一級毒品海洛因等事證，認定上訴人有第一審判決事
    實欄所記載之犯罪事實，因而論處上訴人施用第一級毒品罪
    刑（累犯，量處有期徒刑九月），並諭知相關之從刑。上訴
    人提起第二審上訴，其上訴理由略謂：上訴人已採取美沙冬
    替代療法，戒除施用海洛因惡習，並每日打工賺錢貼補家用
    。又上訴人母親已年過半百，無法自理生活，必須上訴人費
    心照料。懇請鈞院從輕量刑，得以早日服刑完畢，回歸正常
    生活云云。經查，上訴人所犯毒品危害防制條例第十條第一
    項之施用第一級毒品罪，其法定本刑為六月以上五年以下有
    期徒刑，並應依刑法第四十七條第一項之規定，論以累犯並
    加重其刑。第一審判決就上訴人所犯施用第一級毒品罪，審
    酌上訴人有多次犯施用毒品罪，經判處罪刑確定並執行完畢
    之犯罪紀錄，仍不知悔改，一再施用毒品，及上訴人事後坦
    承犯行之犯罪後態度等一切情狀，量處有期徒刑九月，已屬
    從輕量刑，自無量刑過重可言。至於上訴意旨所指上訴人已
    採取美沙冬替代療法戒除毒癮，每日努力工作賺錢，照顧母
    親等情，仍不足據以認定原判決有何量刑過重之違法、不當
    。上訴理由既未依據卷內既有訴訟資料或提出新事證，具體
    指摘或表明第一審判決於採證、認事、用法及量刑，有何不
    當或違法，構成應予撤銷之具體事由，而僅泛謂第一審量刑
    過重，請求從輕量刑，依上開說明，難謂已明具體理由。
    本件上訴不合法律上之程式，爰不經言詞辯論，逕以判決駁
    回。
三、據上論斷，應依刑事訴訟法第367條前段、第372條，判決如
    主文。
中    華    民    國   100    年    1     月    7     日
           刑事第二十四庭審判長 法  官  李  錦  樑
                                法  官  陳  恆  寬
                                法  官  朱  瑞  娟
以上正本證明與原本無異。
如不服本判決，應於收受送達後10日內向本院提出上訴書狀，其
未敘述上訴之理由者並得於提起上訴後10日內向本院補提理由書
（均須按他造當事人之人數附繕本）「切勿逕送上級法院」。
                                 書記官  阮  桂  芳
中    華    民    國    100    年    1    月     7      日